臺灣高等法院刑事判決　　　　　　　 100年度上訴字第3755號
上　訴　人
即　被　告　張士良
上列上訴人即被告因違反毒品危害防制條例案件，不服臺灣基隆
地方法院100 年度訴字第610 號，中華民國100 年10月26日第一
審判決（起訴案號：臺灣基隆地方法院檢察署100 年度毒偵字第
1477 號），提起上訴，本院判決如下：
    主  文
上訴駁回。
    理  由
一、按依刑事訴訟法第350 條、第361 條、第362 條、第367 條
    規定，不服地方法院之第一審判決而上訴者，須提出上訴書
    狀，並應敘述具體理由，此為上訴必備之程式；其所提出之
    書狀未敘述上訴理由，或僅曾以言詞陳述上訴理由者，均應
    於上訴期間屆滿後20日內補提理由書於第一審法院。第一審
    法院經形式審查，認逾期未補提上訴理由者，應定期間先命
    補正；逾期未補正者，為上訴不合法律上之程式，應以裁定
    駁回。倘已提出上訴理由，但所提非屬具體理由者，則由第
    二審法院以上訴不合法律上之程式，判決駁回。而所謂具體
    理由，必係依據卷內既有訴訟資料或提出新事證，指摘或表
    明第一審判決有何採證認事、用法或量刑等足以影響判決本
    旨之不當或違法，而構成應予撤銷之具體事由，始克當之（
    例如：依憑證據法則具體指出所採證據何以不具證據能力，
    或依憑卷證資料，明確指出所為證據證明力之判斷如何違背
    經驗、論理法則）；倘僅泛言原判決認定事實錯誤、違背法
    令、量刑失之過重或輕縱，而未依上揭意旨指出具體事由，
    或形式上雖已指出具體事由，然該事由縱使屬實，亦不足以
    認為原判決有何不當或違法者（例如：對不具有調查必要性
    之證據，法院未依聲請調查亦未說明理由，或援用證據不當
    ，但除去該證據仍應為同一事實之認定），皆難謂係具體理
    由，俾與第二審上訴制度旨在請求第二審法院撤銷、變更第
    一審不當或違法之判決，以實現個案救濟之立法目的相契合
    ，並節制濫行上訴（最高法院97年度台上字第892 號刑事判
    決意旨參照）。
二、本件被告張士良上訴意旨略以：被告認為檢察官對於其他毒
    犯常以緩起訴併以替代療法處理，被告將以堅定心態遠離毒
    品，望能有機會以替代療法取代服刑以戒絕吸毒云云。
三、本院查：
（一）、本件被告張士良前因施用毒品案件，經觀察、勒戒後，
        因認無繼續施用毒品之傾向，於民國（以下同）87年12
        月16日執行完畢釋放，並經臺灣桃園地方法院（下簡稱
        桃園地院）檢察署檢察官予以不起訴處分；又於觀察、
        勒戒執行完畢釋放後5 年內施用毒品案件，經觀察、勒
        戒後，因認有繼續施用毒品之傾向，經桃園地院以裁定
        令入戒治處所強制戒治，於88年11月18日因停止戒治執
        行另案徒刑，期滿未經撤銷停止戒治，於89年5 月10日
        執行完畢，並因同案經檢察官聲請以簡易判決處刑，經
        桃園地院以88年度桃簡字第558 號判決判處有期徒刑4
        月確定，於90年2 月17日執行完畢（就本案不成立累犯
        ）。復因施用第二級毒品案件，經桃園地院以裁定令入
        戒治處所強制戒治，於91年8 月3 日因停止戒治執行徒
        刑，期滿未經撤銷停止戒治，於91年10月7 日執行完畢
        ，並因同案經桃園地院以90年度易字第2758號判決判處
        有期徒刑8 月確定；再因施用第一級毒品案件，經桃園
        地院以90年度訴字第2126號判決判處有期徒刑7 月確定
        ；另因竊盜及偽造文書案件，經桃園地院分別以90年度
        易字第1652號及91年度桃簡字第505 號判決分別判處有
        期徒刑1 年4 月及3 月確定，並由桃園地院就前開90年
        度易字第1652號、2758號、90年度訴字第2126號判決所
        科之刑，以裁定定應執行刑為有期徒刑2 年4 月，與上
        述91年度桃簡字第505 號判決所科之刑接續執行，於93
        年11月30日因縮刑期滿執行完畢（就本案不成立累犯）
        。又因竊盜案件，經原法院以97年度易字第804 號判決
        分別判處刑責後，定應執行有期徒刑2 年確定；復因竊
        盜案件，經臺灣基隆地方法院以98年度易字第221 號判
        決判處有期徒刑4 月確定，再由同前法院就前揭97年度
        易字第804 號及98年度易字第221 號判決所科之刑，以
        98年度聲字第690 號裁定定應執行有期徒刑2 年2 月，
        於99年9 月14日假釋出監，嗣因保護管束期滿未經撤銷
        假釋，未執行之刑以已執行論，於99年12月31日執行完
        畢（再犯本案成立累犯）。
（二）、詎被告張士良於100 年6 月24日晚上8 時許，於基隆市
        中正區○○街加油站公廁內，以將第一級毒品海洛因置
        放於注射針筒內，加水混合後，注射手臂血管之方式，
        施用第一級毒品海洛因1 次。嗣於同年月日晚上8 時20
        分許，於該加油站附近遭警盤查，發覺被告為毒品列管
        人口，經其同意到警局採尿，嗣為警採尿送驗結果，亦
        呈嗎啡陽性反應，業據被告張士良於警詢及原審審理時
        坦承在卷（見100 年度毒偵字第1477號偵查卷第4 頁、
        原審卷第31頁）。而被告為警查獲所採尿液檢體經送檢
        驗結果，呈嗎啡陽性反應，有濫用藥物檢驗報告在卷可
        稽（見100 年度毒偵字第1477號偵查卷第8 頁），足認
        被告之自白與事實相符，堪以採信。綜上所述，本案事
        證明確，被告施用第一級毒品犯行，應堪認定。
（三）、查海洛因係屬毒品危害防制條例第2 條第2 項第1 款規
        定之第一級毒品。核被告張士良所為，係犯毒品危害防
        制條例第10條第1 項之施用第一級毒品罪。被告持有第
        一級毒品以供施用，其持有之低度行為應為其施用之高
        度行為所吸收，不另論罪。
（四）、查被告張士良曾有如前（一）、所述之犯罪科刑執行情
        形，有本院被告前案紀錄表在卷可稽（見原審卷第4 頁
        至14頁），其於有期徒刑執行完畢後，5 年內故意再犯
        本件本刑有期徒刑以上之罪，應依刑法第47條第1 項累
        犯之規定加重其刑。又被告於上開為警採驗尿液時，在
        有偵查犯罪職權之公務員尚無確切根據得為合理可疑而
        發覺其上開犯行前，即主動向警員供述其上開施用海洛
        因犯行，有其警詢筆錄在卷可稽（見100 年度毒偵字第
        1477號偵查卷第4 頁），可見被告係主動向警員自首，
        爰依刑法第62條前段規定減輕其刑。
（五）、原審經調查結果，認被告張士良係犯毒品危害防制條例
        第10條第1 項之施用第一級毒品罪；並以被告有如前（
        一）、所述之犯罪科刑執行情形，認被告於有期徒刑執
        行完畢後，5 年內故意再犯本罪，應依刑法第47條第1
        項規定論以累犯並加重其刑；復以被告於其所犯本件施
        用毒品海洛因犯罪尚未被有偵查犯罪職權之公務員發覺
        前，主動向查獲之警員自首犯罪，認被告符合自首規定
        ，依刑法第62條前段規定予以減輕其刑，並依法先加後
        減之；並審酌被告犯罪之動機、曾有多次施用毒品之前
        科仍不知戒除，惟犯罪後坦承犯行，且以被告所犯施用
        毒品犯行乃戕害自己身心健康，並未危及他人等一切情
        狀，對被告判處有期徒刑6 月，並諭知易科罰金折算標
        準各等情，業已詳敘其所憑證據、認定理由及量刑依據
        。從形式上觀察，原審判決已敘明審酌刑法第57條所列
        事項之理由，並無認定事實錯誤、量刑瑕疵或違背法令
        之情形。
（六）、被告提起上訴，其上訴意旨僅泛稱，被告認為檢察官對
        於其他毒犯常以緩起訴併以替代療法處理，故被告將以
        堅定心態遠離毒品，望能有機會以替代療法取代服刑以
        戒絕吸毒云云，顯非依據卷內訴訟資料或提出新事證，
        具體指摘或表明第一審判決有何足以影響判決本旨之不
        當或違法，而構成應予撤銷之具體事由，與刑事訴訟法
        第361 條第2 項所稱「具體理由」，尚非相當。揆諸首
        揭說明，應認被告上訴違背刑事訴訟法第361 條第2 項
        「上訴書狀應敘述具體理由」之規定，爰依同法第367
        條前段規定以判決駁回其上訴，並不經言詞辯論為之。
四、據上論斷，應依刑事訴訟法第367 條前段、第372 條，判決
    如主文。
中    華    民    國   100    年     12   月   28     日
                  刑事第十五庭審判長法  官  沈宜生
                                    法  官  吳炳桂
                                    法  官  陳坤地
以上正本證明與原本無異。
如不服本判決，應於收受送達後10日內向本院提出上訴書狀，其
未敘述上訴之理由者並得於提起上訴後10日內向本院補提理由書
（均須按他造當事人之人數附繕本）「切勿逕送上級法院」。
                                    書記官  梁駿川
中    華    民    國   100    年    12    月    29    日